【裁判字號】    97,訴,298
【裁判日期】    970523
【裁判案由】    毒品危害防制條例
【裁判全文】
臺灣高雄地方法院刑事判決               97年度訴字第298號
公  訴  人  臺灣高雄地方法院檢察署檢察官
被      告  甲○○
                    號
上列被告因毒品危害防制條例案件，經檢察官提起公訴（96年度
毒偵字第10642號），本院依簡式審判程序判決如下：
    主  文
甲○○施用第一級毒品，累犯，處有期徒刑壹年。扣案之海洛因
壹包（含包裝袋，驗後淨重零點零陸參公克）沒收銷燬。又施用
第二級毒品，累犯，處有期徒刑柒月。應執行有期徒刑壹年伍月
。扣案之海洛因壹包（含包裝袋，驗後淨重零點零陸參公克）沒
收銷燬。
    事  實
一、甲○○前於民國90年間，因施用毒品案件，經本院以90年毒
    聲字3946號裁定送觀察勒戒，因有繼續施用傾向，再經本院
    以90年毒聲字5692號令入戒治處所施以強制戒治，嗣經本院
    以91年度聲字第871 號裁定停止戒治餘付保護管束，於91年
    9 月17日保護管束期滿，未經撤銷視為強制戒治執行完畢。
    復於94年間因施用第一、二級毒品案件，經本院以94年度訴
    字第1520號判決分別判處有期徒刑10月、5 月，嗣被告提起
    上訴，經臺灣高等法院高雄分院以94年度上訴字第932 號判
    決上訴駁回確定，於96年4 月17日因縮短刑期假釋出監，於
    96 年10 月21日保護管束期滿，假釋未經撤銷，視為執行完
    畢。詎其猶不知悔改，明知海洛因、甲基安非他命分別經公
    告列為毒品危害防制條例第2 條第2 項第1 款之第一級毒品
    及同條項第2 款之第二級毒品，不得非法持有、施用，（一
    ）基於施用第一級毒品海洛因之犯意，於96年11月22日上午
    12時許，在高雄市○○區○○路40巷12弄1 號之住處，以將
    海洛因置入注射針筒並加水混合後，再注射靜脈血管之方式
    施用第一級毒品海洛因1 次。（二）另基於施用第二級毒品
    甲基安非他命之犯意，於96年11月21日晚上7 時許，在上開
    住處內，以將甲基安非他命放置鋁箔紙上，以火燒烤吸食煙
    霧之方式，施用第二級毒品甲基安非他命1 次（起訴書贅載
    安非他命）。嗣於96年11月22日15時20分許，在高雄市○○
    區○○路與藍昌路口，為警發現其形跡可疑，前往盤查，當
    場扣得海洛因1 包（驗後淨重0.063 公克），並經其同意採
    集其排放之尿液送驗後，結果呈現可待因、嗎啡、甲基安非
    他命陽性反應。
二、案經高雄市政府警察局楠梓分局報告臺灣高雄地方法院檢察
    署檢察官偵查起訴。
    理  由
一、上開事實，業經被告甲○○坦白承認（本院卷第25頁），且
    其為警查獲所採集之尿液檢體，經送檢驗結果，呈嗎啡及甲
    基安非他命陽性反應，有高雄市立凱旋醫院96年12月3 日A
    00000000號濫用尿液檢驗報告、尿液代號與真實姓名對照表
    （偵卷第42頁、第43頁）在卷可稽。此外，復有海洛因1 包
    （不含包裝袋，驗後淨重0.063公克）扣案可稽。另上開海
    洛因，經送高雄市立凱旋醫院鑑定結果，確為海洛因，有該
    院96年12月3日高市凱醫驗字第5606號濫用藥物成品檢驗鑑
    定書附卷可考（偵卷第37頁）。足見被告上開自白核與事實
    相符，應可採信。
二、另按「犯毒品危害防制條例第10條（施用第一、二級毒品）
    之罪者，檢察官應聲請法院裁定，令被告入勒戒處所觀察、
    勒戒，其期間不得逾2 月。觀察、勒戒後，檢察官依據勒戒
    處所之陳報，認受觀察、勒戒人無繼續施用毒品傾向者，應
    即釋放，並為不起訴之處分；認受觀察、勒戒人有繼續施用
    毒品傾向者，檢察官應聲請法院裁定令入戒治處所強制戒治
    ，其期間為6 個月以上，至無繼續強制戒治之必要為止。但
    最長不得逾1 年。依前項規定為觀察、勒戒或強制戒治執行
    完畢釋放後，5 年後再犯第10條之罪者，適用本條前2 項之
    規定。」毒品危害防制條例第20條定有明文。而上開條文第
    3 項所謂「5 年後再犯第10條之罪」，依其立法理由乃謂：
    「觀察勒戒或強制戒治後5 年後再犯者，顯見前所實施之觀
    察、勒戒或強制戒治已足以遮斷其施用毒品之癮，為期自新
    及協助其斷除毒癮，對此5 年後再犯者，爰明定仍適用初犯
    之規定，先經觀察勒戒、強制戒治之程序」等意旨，足見所
    謂「5 年後再犯第10條之罪」者，應解釋為第1 次觀察勒戒
    或強制戒治完畢後，5 年內未曾再犯施用毒品犯罪，其於5
    年後再犯者，方可再適用觀察、勒戒程序，蓋因前所實施之
    觀察勒戒或強制戒治乃足以遮斷其施用毒品之癮，致5 年內
    未再犯，故再予其自新機會，重啟觀察、勒戒程序；反之，
    如5 年內即再犯，再犯後復為施用毒品犯行，縱該第3 次犯
    行離觀察勒戒或強制戒治執行完畢釋放後已滿5 年，然因之
    前戒毒程序，並不足以遮斷其施用毒品之癮，自無再施以觀
    察、勒戒之必要，而應由檢察官偵查起訴（最高法院95年台
    上第517 、1071號判決意旨參照）。故本件被告施用毒品犯
    行，距離被告前第1 次91年9 月17日強制戒治視為執行完畢
    （參見卷附台灣高等法院被告前案紀錄表）雖已逾5 年，然
    因被告其間於93年間曾復犯施用毒品罪，顯見強制戒治等戒
    毒程序，並不足以遮斷其施用毒品之癮，本件即應依法追訴
    處罰，予以論罪科刑。
三、按海洛因及甲基安非他命係毒品危害防制條例第2 條第2項
    第1 款、第2 款所明定之第一級、第二級毒品，不得非法持
    有、施用。核被告所為，係犯毒品危害防制條例第10條第1
    項之施用第一級毒品海洛因罪，及同條第2 項之施用第二級
    毒品甲基安非他命罪。又被告持有第一級毒品海洛因、第二
    級毒品甲基安非他命之低度行為，應為施用海洛因及甲基安
    非他命之高度行為所吸收，均不另論罪。被告所犯上開施用
    第一級、第二級毒品2 罪間，犯意各別，行為互殊，應予分
    論併罰。查被告犯有事實欄所載之前科紀錄，有前開臺灣高
    等法院被告前案紀錄表可按，其於有期徒刑之執行完畢後5
    年內，故意再犯本件有期徒刑以上之施用第一、二級毒品罪
    ，均為累犯，應各依刑法第47條第1 項之規定，加重其刑。
    另起訴書贅載安非他命部分，業經檢察官當庭更正，附此敘
    明。爰審酌施用海洛因及甲基安非他命，均會戕害身心，而
    被告前因施用毒品經送強制戒治後，猶不思戒絕革除惡習，
    再為本件犯罪，顯未因前所受強制戒治、徒刑執行而記取教
    訓，惟其施用毒品所生危害，實以自戕身心健康為主，對於
    他人生命、身體、財產等法益，尚無明顯而重大之實害，兼
    衡其犯罪後坦承犯行等一切情狀，各量處如主文所示之刑，
    並定其應執行之刑。
四、又扣案之白色粉末1 包（不含包裝袋，驗後淨重0.063 公克
    ），經鑑定結果，確為海洛因，不問屬於犯人與否，應均依
    毒品危害防制條例第18條第1 項前段規定，宣告沒收銷燬之
    。另送驗耗損之部分，因已滅失，爰不另宣告沒收銷燬。又
    盛裝上揭海洛因包裝袋1 個，具有防止毒品裸露、逸出及潮
    濕之功用，並便於攜帶，為被告施用第一級毒品所用之物，
    因與毒品難以析離，應視同毒品，並依毒品危害防制條例第
    18條第1 項前段規定，宣告沒收銷燬之。
據上論斷，應依刑事訴訟法第273 條之1 第1 項、第299 條第1
項前段，毒品危害防制條例第10條第1 項、第2 項、第18條第1
項前段，刑法第11條、第47條第1 項、第51條第5 款，判決如主
文。
本案經檢察官乙○○到庭執行職務。
中    華    民    國    97    年    5    月    23    日
                  刑事第十五庭  法  官  王碧瑩
以上正本證明與原本無異。
如不服本判決應於收受本判決後10日內向本院提出上訴書狀，並
應敘述具體理由，如未敘述上訴理由者，應於上訴期間屆滿後20
日內補提理由書狀於本院（均須按他造當事人之人數附繕本）「
切勿逕送上級法院」。
中    華    民    國    97    年    5     月    23    日
                                書記官  蔡語珊
附錄論罪科刑法條
毒品危害防制條例第10條
施用第一級毒品者，處六月以上五年以下有期徒刑。
施用第二級毒品者，處三年以下有期徒刑。


司法院資訊處製作；財團法人民間司法改革基金會備份。
